臺灣高雄地方法院民事裁定
111年度雄事聲字第12號
異 議  人   溫三郎  


相 對  人   國賓官邸管理委員會

法定代理人  黃羿涵  


上列當事人間聲請確定訴訟費用額事件，異議人對於中華民國11
1年8月17日本院司法事務官所為111年度司聲字第776號裁定提出
異議，本院裁定如下：
    主  文
異議駁回。
    理  由
一、按當事人對於司法事務官處理事件所為之終局處分，得於處
    分送達後10日之不變期間內，以書狀向司法事務官提出異議
    ；司法事務官認前項異議有理由時，應另為適當之處分；認
    異議為無理由者，應送請法院裁定之；法院認該異議為有理
    由時，應為適當之裁定，認異議為無理由者，應以裁定駁回
    之，民事訴訟法第240條之4第1項至第3項分別定有明文。查
    本院民事庭司法事務官於民國111年8月17日所為111年度司
    聲字第776號裁定，已於111年8月22日送達異議人，有送達
    證書在卷可按（見本院111年度司聲字第776號卷第33頁），
    異議人於111年8月29日具狀聲明異議（見本院卷第7頁），
    嗣經司法事務官認異議無理由而送請本院裁定，揆諸前開說
    明，本件聲明異議之程序尚無違誤，合先敘明。
二、本件異議意旨略以：本件兩造間之漏水修繕爭議，經本院以
    109年度雄簡字第1030號受理，判決相對人勝訴，異議人不
    服提起上訴，經本院以110年度簡上字第265號容忍修繕事件
    受理後，判決上訴駁回而告確定，前揭判決雖據高雄市土木
    技師公會之鑑定為據，然前揭容忍修繕事件之訴訟標的價額
    僅6萬元，且爭執事項僅有水管漏水應從所在大樓6樓或7樓
    進行修繕，與房屋結構無關，僅由具有水電專業人員即可鑑
    定，應無委由土木技師進行鑑定之必要，況高雄市土木技師
    公會進行鑑定過程中因故未完成系爭大樓6樓可否修繕之鑑
    定，卻索取高額鑑定費用12萬元，其收費之合理性顯有疑義
    ，異議人因此於上開容忍修繕事件之一審程序即具狀表明不
    同意由高雄市土木技師公會進行鑑定，相對人猶罔顧異議人
    之反對，逕自繳納上開費用，系爭12萬元之鑑定費用自不應
    由異議人負擔，原裁定猶命前揭鑑定費用12萬元應由異議人
    給付相對人，尚有未洽等語。
三、按法院未於訴訟費用之裁判確定其費用額者，第一審受訴法
    院於該裁判有執行力後，應依聲請以裁定確定之。依第1項
    確定之訴訟費用額，應於裁定送達之翌日起，加給按法定利
    率計算之利息，民事訴訟法第91條第1、3項分別定有明文。
    又確定訴訟費用額之程序，僅在審究有求償權之一造當事人
    所開列之費用項目，及其提出支付費用之計算書等證據，是
    否屬於訴訟費用之範圍，以確定應負擔訴訟費用之他造當事
    人所應賠償其訴訟費用之數額（最高法院98年度台抗字第70
    5號裁定意旨參照）。次按，此一確定訴訟費用額之程序，
    僅在審究有求償權之一造當事人所開列之費用項目，及其提
    出支付費用之計算書等證據，是否屬於訴訟費用之範圍，以
    確定應負擔訴訟費用之他造當事人所應賠償其之訴訟費用數
    額，並非就權利存在與否為確定。申言之，確定訴訟費用額
    係屬非訟事件，此項聲請之裁定，及抗告法院之裁定，僅依
    非訟事件程序，審究求償權人所開列之費用項目，是否為訴
    訟費用之範圍及已否提出證據證明，並裁定確定應負擔訴訟
    費用者，應賠償他造之數額若干，其目的在於確定訴訟費用
    額，至有關訴訟費用負擔之主體、負擔比例等悉依命負擔訴
    訟費用之裁判定之，於確定訴訟費用額之程序中，無從更為
    不同之酌定。由是而論，當事人於確定訴訟費用額程序中，
    僅得就各個費用項目是否為法律上之訴訟費用以及其數額計
    算有無錯誤為爭執，至屬明灼（臺灣高等法院103年度抗字
    第1285號裁定意旨參照）。又訴訟費用除裁判費外，尚包括
    民事訴訟法第77條之23至第77條之25所定各項費用在內，是
    法院囑請鑑定之鑑定費用依同法第77條之23規定，亦屬訴訟
    費用之一部（最高法院106年度台抗字第1103號裁定意旨參
    照），合先敘明。
四、經查：相對人前主張與異議人間容忍修繕等事件，業經本院
    109年度雄簡字第1030號判決後，異議人聲明不服，提起上
    訴，復經本院110年度簡上字第265號以上訴駁回而告確定，
    前揭判決第一、二審訴訟費用均判命由異議人負擔。而本件
    鑑定報告係就該案囑託鑑定之項目，即系爭標的物之漏水點
    、其修繕方法，及是否必須進入29號（F棟）7F之1房屋（即
    異議人之房屋）內進行修繕等事項，進行數次現場勘驗、鑑
    定與詳細報告，此均有該案之鑑定報告書在卷可稽。復以，
    該案於命相對人預納費用而囑託高雄市土木技師公會就前開
    事項進行鑑定前，系爭容忍修繕事件之一審法官已先於109
    年7月30日之庭期當庭詢問兩造可否由兩造擇定可接受之水
    電專業人員再至現場（包含6、7、8樓）查看，兩造均當庭
    表示同意（見本院109年度雄簡字第1030號卷第91-92頁），
    惟待相對人陳報以金成鴻公司為查驗廠商後，異議人又拒絕
    出席協調會以確定配合查漏及查漏日期，以致兩造無法合意
    鑑定廠商（見本院109年度雄簡字第1030號卷第93-101頁）
    ，嗣於該案109年9月17日之庭期，系爭容忍修繕事件之一審
    法官又再次詢問異議人可否給出一個時間處理，異議人當庭
    表示：對於原告擇定的水電廠商沒有意見，並表明9月29日
    下午三點可等語（見本院109年度雄簡字第1030號卷第117-1
    19頁）。惟異議人又再於109年9月22日提出民事聲請狀，陳
    明：「今年9月29日下午3時由水電廠商進行檢測，檢測費用
    1萬5,000元情事，尚有疑義仍待釐清，敬請延期會商」等語
    （見本院109年度雄簡字第1030號卷第121頁），形同拒絕相
    對人擇定之水電廠商進行會勘，嗣於109年11月3日之庭期相
    對人之訴訟代理人始當庭聲請就確認漏水點及修繕方法，是
    否應自異議人房屋進入，聲請由高雄市土木技師公會鑑定，
    並同意負擔代墊鑑定費用，系爭容忍修繕事件之一審法官，
    衡酌上情，始當庭諭知：「本件因被告爭執修繕之方法無須
    自被告房屋進入，並爭執原告目前已提出之證據就此爭點之
    證明力，固有必要及關連，准依相對人聲請送鑑定」等情，
    均經本院調閱上開民事卷宗查核屬實，足見本件相對人所提
    出之高雄市土木技師公會出具之鑑定費用，業經該案法官認
    定屬訴訟程序中所支出之必要訴訟費用，而相對人既已提出
    由該鑑定單位所出具之收據（見本院111年度司聲字第776號
    卷第19頁、第23頁），即足證其確有先行繳納鑑定費用12萬
    元，此部分自應列入訴訟費用額內計算，並加給自裁定送達
    翌日起至清償日止，按法定利率計算之利息而由異議人負擔
    ，是相對人上開主張，要非無據。雖異議人以上開情詞置辯
    ，然本件為確定訴訟費用額之事件，僅在審究訴訟費用之範
    圍及確定異議人應繳納之訴訟費用額，已如前述，而異議人
    僅以上開理由指摘本件送高雄市土木技師公會鑑定之必要等
    情，究非本件確定訴訟費用額事件所得審究。況本件鑑定單
    位為專業之土木技師所組成，其收費自難與一般水電師傅相
    同，異議人指謫本件鑑定未完成、費用過高云云，卻未能就
    此提出具體事證以實其說，本院自難據以作出有利於其之推
    認，是異議人上開主張，實屬推測之詞，尚難以此遽認原裁
    定確定異議人應賠償相對人之訴訟費用額有何不當應予廢棄
    之處，自無理由，應予駁回。
五、據上論結，本件異議為無理由，依民事訴訟法第240條之4第
    3項後段，裁定如主文。
中　　華　　民　　國　　111 　年　　9 　　月　　30　　日
                  高雄簡易庭  法　　　官  林綉君
以上正本係照原本作成。
如不服本裁定，應於送達後10日內，向本院提出抗告狀並表明抗
告理由，如於本裁定宣示後送達前提起抗告者，應於裁定送達後
10日內補提抗告理由書（須附繕本）。
中　　華　　民　　國　　111 　年　　9 　　月　　30　　日
      　　　　　　　　　　　　書　記　官  羅崔萍